臺灣板橋地方法院刑事判決　　　　　　　 96年度訴字第304號
公　訴　人　臺灣板橋地方法院檢察署檢察官
被　　　告　乙○○
選任辯護人　張國權律師
　　　　　　黃勝文律師
上列被告因公共危險案件，經檢察官提起公訴（95年度偵字第29
118 號），本院判決如下：
    主  文
乙○○放火燒燬現有人所在之建築物，未遂，處有期徒刑年捌
月。扣案松香水壹瓶沒收。
    事  實
一、乙○○於民國95年12月22日凌晨1 時許，至臺北縣板橋市○
    ○街147 號地下1 樓甲○○經營之「夢中人卡拉OK店」飲酒
    消費，迄同日凌晨2 時10分許結帳時，因帳單金額問題與甲
    ○○發生爭執，心生不滿，其可預見該址地下室有人員在內
    ，仍基於放火燒燬現有人所在建築物之犯意，自其所有、停
    放臺北縣板橋市○○路385 巷28弄11號住處前之機車置物箱
    內，取出松香水1 瓶、布條1 塊，旋於同日凌晨2 時20分許
    返回「夢中人卡拉OK店」，在該建築物鐵捲門前，以前述布
    條塞置松香水瓶口，再以自備打火機點燃布條，引發火災，
    火勢延燒、燻黑該建築物鐵捲門，並致設於外牆之監視器電
    線及門口塑膠地墊遇熱熔化。嗣於同日凌晨2 時30分許，甲
    ○○在前址「夢中人卡拉OK店」內，自監視器畫面察覺門口
    出現煙霧，且有燒焦異味，遂與某真實姓名年籍不詳、綽號
    「小新」之成年男性員工自逃生門逃出，並以滅火器撲滅火
    勢，方未破壞該建築物之主要效用。乙○○則逃離現場，而
    於同日凌晨3 時許，在臺北縣板橋市○○路134 號前為警查
    獲，並在臺北縣板橋市○○街147 號前扣得松香水1 瓶。
二、案經臺北縣政府警察局海山分局報請臺灣板橋地方法院檢察
    署檢察官偵查起訴。
    理  由
壹、甲○○於警詢及檢察官訊問時所為陳述之證據能力：
    按被告以外之人於審判外之言詞或書面陳述，除法律有規定
    者外，不得作為證據，刑事訴訟法第159 條第1 項定有明文
    。而被告以外之人於審判外之陳述，經當事人於審判程序同
    意作為證據，法院審酌該言詞陳述或書面陳述作成時之情況
    ，認為適當者，得為證據，則為同法第159 條之5 第1 項所
    明定。經查：甲○○於警詢及檢察官訊問時所為陳述，雖係
    本案被告乙○○以外之人於審判外之陳述，惟被告及辯護人
    於本院審判程序同意作為證據（見本院96年4 月12日審判筆
    錄），本院審酌其言詞陳述之情況（查無違法不當情事，且
    檢察官訊問時已告知據實陳述義務及偽證罪之處罰，命其具
    結），認為適當，應認有證據能力。
貳、認定犯罪事實之證據及理由：
一、訊據被告固坦承於95年12月22日凌晨2 時20分許，在臺北縣
    板橋市○○街147 號前放火之事實，惟矢口否認有何放火燒
    燬現有人所在建築物之犯行；辯稱：伊縱火時，「夢中人卡
    拉OK店」已關閉鐵捲門結束當日營業，因認無人在內云云。
    辯護人則以：被告係在上開建築物前燒燬自己所有之外套，
    不慎延燒該建築物鐵捲門，所為係犯刑法第175 條第2 項放
    火燒燬自己所有物品及同條第3 項失火燒燬他人所有物品之
    罪，且被告行為時因酒精作用，致辨識行為違法及依其辨識
    而行為之能力顯著降低，應依刑法第19條第2 項規定減輕其
    刑等語，為被告辯護。經查：
  (一)被告於95年12月22日凌晨2 時10分許，在臺北縣板橋市○○
    街147 號地下1 樓甲○○所經營之「夢中人卡拉OK店」飲酒
    消費後，於結帳之際，因帳單金額問題與甲○○發生爭執，
    即自其所有、停放住處前之機車置物箱，取出松香水1 瓶、
    布條1 塊，旋於同日凌晨2 時20分許返回「夢中人卡拉OK店
    」，在該址建築物鐵捲門前，以前述布條塞置松香水瓶口，
    而以自備打火機點燃布條，引起火災之事實，業據被告於警
    詢、檢察官訊問及本院審理時坦承不諱，核與證人甲○○於
    警詢中及檢察官訊問時具結證述之情節大致相符，且有松香
    水1 瓶扣案可資佐證，俱徵被告前揭不利於己之自白與事實
    相符。而被告在「夢中人卡拉OK店」鐵捲門前縱火時，該建
    築物尚有負責人甲○○及綽號「小新」之成年男性員工在內
    整理內務，且該建築物經被告以松香水引發火災，其鐵捲門
    遭火勢燻黑，設置外牆之監視器電線及門口塑膠地墊亦因高
    溫熔化等情，亦據證人甲○○於檢察官訊問時具結證述屬實
    ，並有現場照片5 幀附卷足稽，堪認被告確已著手放火燒燬
    現有人所在之建築物。惟依證人甲○○於檢察官訊問時具結
    證述之情節，被告引燃松香水縱火後未久，即經甲○○與「
    小新」察覺及時撲滅火勢，與卷附現場照片對照以觀，該建
    築物僅鐵捲門、牆面部分及地墊遭燻黑、毀損，其主要效用
    未受破壞，是被告放火尚未致生建築物燒燬之結果，應屬未
    遂。
  (二)被告雖以前揭情詞為辯，然其於警詢時供稱：「（我）是於
    95年12月22日2 時20分，在板橋市○○街147 號前要往地下
    室1 樓『夢中人卡拉OK店』大門口縱火。」等語（見臺灣板
    橋地方法院檢察署95年度偵字第29118 號偵查卷宗第15頁）
    ，證人甲○○於警詢時則證稱：「乙○○... 是於95年12月
    22日1 時許左右進入店內消費，至2 時10分許離開，他要離
    開結帳時，因帳單金額部分他有跟我產生口角爭執。」等語
    （見上開偵查卷宗第22頁），參以前址「夢中人卡拉OK店」
    為提供飲酒、唱歌等娛樂消費之餐飲業場所，被告於95年12
    月22日凌晨2 時10分許結帳離去，旋於10分鐘後返回原址，
    以其結束當日營業未久，被告就該店內仍有人員在場從事內
    務整理等相關業務，當有所預見，詎猶執意縱火燒燬之，顯
    有燒燬現有人所在建築物之不確定故意甚明。被告辯稱：伊
    見前址建築物鐵門關閉，認無人在內云云，無非卸責之詞，
    諉無可採。
  (三)又被告於警詢、檢察官訊問及本院準備程序時始終供承以布
    條塞置松香水瓶口後點燃之方式縱火，且依前揭現場照片所
    示，被告係將其松香水瓶罐緊鄰上址建築物鐵捲門放置，足
    見被告係藉塞置瓶口之布條引燃瓶內松香水，期以松香水引
    發火勢燒燬前址建築物，該布條或被告偶然脫下之外套，均
    非其放火燒燬之目標。辯護人所辯：被告旨在燒燬其所有之
    外套，不慎延燒上開建築物鐵捲門之情，與被告供述之情節
    ，顯屬扞格，尚難遽予採信。
  (四)至被告行為前曾飲用酒精飲料，經警於當日凌晨3 時28分許
    實施酒精濃度測試，其呼氣酒精濃度達每公升0 點56毫克，
    固有酒精測定紀錄1 紙存卷為憑。惟被告酒後猶得計算其消
    費金額，進而與甲○○爭執帳單問題，且依其當時知覺理會
    ，尚能正確判斷松香水為具有助燃效果之化學物質，足引發
    相當火勢，而以布條塞置松香水瓶口引燃之，於縱火行為遭
    察覺後，亦知儘速逃離現場免遭逮捕，益徵被告行為時並未
    因酒精作用達不能辨識行為違法或欠缺依其辨識而行為之能
    力之程度。況被告係在「夢中人卡拉OK 店 」唱歌消費而飲
    用酒精飲料，縱因酒精作用致行為當時辨識行為違法或依其
    辨識而行為之能力顯著降低，亦屬故意自行招致，依刑法第
    19條第3 項規定，不得以此減輕其刑。辯護人執此為辯，洵
    非有據。
  (五)綜上，本案事證明確，被告犯行堪予認定。
二、核被告所為，係犯刑法第173 條第3 項、第1 項之放火燒燬
    現有人所在建築物未遂罪。被告已著手於放火行為之實行而
    未生建築物燒燬之結果，為未遂犯，酌依刑法第25條第2 項
    規定，按既遂犯之刑度減輕其刑。爰審酌被告因飲酒消費金
    額與甲○○發生爭執，率然縱火燒燬現有人所在之建築物，
    對公眾生命、身體、財產安全所肇危害至鉅，依其情節，客
    觀上尚難認足引起一般同情，而有情堪憫恕之狀，仍應嚴予
    非難，兼衡被告之素行、智識程度、犯罪之動機、目的、手
    段，及被告縱火後，幸經及時察覺撲滅火勢，而未發生人員
    傷亡之實害結果，暨被告犯後業就甲○○所受財產損失成立
    調解，有臺北縣板橋市調解委員會調解筆錄1 件可參，並坦
    承部分犯行之態度等一切情狀，量處如主文所示之刑，資為
    懲儆。
三、扣案松香水1 瓶，係被告所有供放火使用之物，此據被告供
    承在卷，應依刑法第38條第1 項第2 款規定沒收之。至被告
    持以點燃布條之打火機1 個，雖係被告所有之物，然於被告
    逃匿時佚失，亦據被告陳明，所使用布條則經燒燬而滅失，
    均未扣案，為免日後執行困擾，爰不併予宣告沒收，附此敘
    明。
據上論斷，應依刑事訴訟法第299 條第1 項前段，刑法第173 條
第3 項、第1 項、第25條第2 項、第38條第1 項第2 款，判決如
主文。
本案經檢察官朱學瑛到庭執行職務。
中　　華　　民　　國　　96　　年　　4 　　月　　26　　日
                        臺灣板橋地方法院刑事第三庭
                            審判長法　官  陳忠行
                                  法  官  蕭胤瑮
                                  法  官  廖怡貞
以上正本證明與原本無異。
如不服本判決，應於送達後10日內向本院提出上訴狀。
　　　　　　　　　　　　　　　　　書記官　林惠齡
中　　華　　民　　國　　96　　年　　4 　　月　　26　　日
附錄本判決論罪科刑法條全文：
中華民國刑法第173條
（放火或失火燒燬現住建築物及交通工具罪）
放火燒燬現供人使用之住宅或現有人所在之建築物、礦坑、火車
、電車或其他供水、陸、空公眾運輸之舟、車、航空機者，處無
期徒刑或7 年以上有期徒刑。
失火燒燬前項之物者，處1 年以下有期徒刑、拘役或5 百元以下
罰金。
第一項之未遂犯罰之。
預備犯第一項之罪者，處1 年以下有期徒刑、拘役或3 百元以下
罰金。
